臺灣桃園地方法院刑事判決　　　　　　94年度交簡上字第41號
上　訴　人
即　被　告　乙○○　男　49歲.
　　　　　　　　　　　三
上列上訴人因過失傷害案件，不服本院桃園簡易庭93年度桃交簡
字第595 號中華民國94年1 月19日第一審判決（聲請簡易判決處
刑案號：93年度調偵字第98號），提起上訴，本院判決如下：
    主  文
原判決撤銷。
乙○○從事業務之人，因過失傷害人，處拘役伍拾日，如易科罰
金，以佰元折算壹日。
    事  實
一、乙○○為水泥工，並駕駛其所有EH-8223 號自用小貨車載運
    水泥施作工具前往工地施工，為從事業務之人。於民國92年
    6 月29日下午某時許，駕駛前開自用小貨車沿桃園縣龜山鄉
    ○○路往長庚復健分院方向行駛，於同日下午3 時40分許，
    行經桃園縣龜山鄉○○路與長庚復健分院路口欲右轉進入長
    庚復健分院時，適右方亦有丙○○所騎乘之車號JB2-015號
    重型機車同向行經該路段，乙○○本應注意行車右轉彎，應
    先顯示車輛前後方之右邊方向燈光或由駕駛人表示左臂向上
    ，手掌向右微曲的手勢，且應注意兩車併行之間隔，並隨時
    採取必要之安全措施，而依當時天候、路況、視線均良好，
    並無不能注意之情事，竟疏未注意，於駕駛前開自用小貨車
    右轉時未顯示右轉之方向燈，且亦未注意兩車併行之間隔，
    致碰撞丙○○所騎乘機車之左後方，致丙○○人、車倒地，
    受有左脛骨骨折併骨髓炎、顏面骨折及外傷性白內障等傷害
    。
二、案經告訴人丙○○訴由桃園縣政府警察局龜山分局報請台灣
    桃園地方法院檢察署檢察官偵查起訴。
    理  由
一、訊據被告即上訴人乙○○於偵訊時自陳伊駕駛自用小貨車右
    轉時，並沒有打燈號等情，惟矢口否認前開犯罪事實，辯稱
    伊並沒有與告訴人丙○○所騎乘的JB2-015 號機車發生碰撞
    ，伊並不知道告訴人丙○○是怎麼摔倒的，且伊在警察局作
    筆錄的時候，也沒有承認伊有開車撞到告訴人云云。經查，
    證人即現場承辦員警甲○○於本院審理時具結證稱：當天下
    午，我接到報案到現場處理，我在現場有拍照並繪製現場圖
    ，道路交通事故調查報告表是我在檢視現場狀況後所據實記
    載的，被告車頭右前方的保險桿有擦撞的痕跡，被告的筆錄
    也是我製作的，在製作筆錄的過程中並沒有使用不正的方法
    ，筆錄的內容都是以一問一答的方式，在詢問過被告後，依
    據被告的陳述據實記載等語（參本院94年6 月15日審判筆錄
    ），證人甲○○為執行勤務之公務員，與被告毫無怨隙，當
    無偏頗之虞，而依據前開證言，被告既已於警詢時坦承「我
    是從東舊路準備右轉往長庚復健分院時，忽然有一部機車從
    我右邊開過來就撞到了右前保險桿，我立即踩煞車將車停住
    。」等情（參92年度偵字第18348 號第6 頁），與卷附之道
    路交通事故調查報告表(一)第項之「事故類型及型態」係勾
    選「同向擦撞」，道路交通事故調查報告表(二)第項「車輛
    撞擊部位」係認「汽車為右前車頭發生撞擊」、「機車為左
    側車身發生撞擊」（參92年度偵字第18348 號卷第14頁、第
    15頁）等情核屬一致，且告訴人丙○○亦於本院審理時具結
    陳稱「我當天騎機車在馬路的右邊直行，我不曉得發生什麼
    事就跌倒昏過去了」、「（審判長問：你有沒有感覺機車被
    撞？）有感覺有東西撞一下。」等語，綜上，足證被告所駕
    駛之自用小貨車應係有與告訴人所騎乘之機車發生碰撞，被
    告前開於警詢所述情節應屬真實，其嗣後於偵訊及本院審理
    時以前情置辯，應屬卸責之詞，不足採信。再查，告訴人丙
    ○○因本件車禍確受有左脛骨骨折併骨髓炎、顏面骨折及外
    傷性白內障等傷害，有長庚紀念醫院診斷證明書一紙附卷可
    參。按行車遇有右轉彎時，應先顯示車輛前後之右邊方向燈
    光，或由駕駛人表示左臂向上，手掌向右微曲之手勢，而汽
    車行駛時，駕駛人應注意兩車併行之間隔，並隨時採取必要
    之安全措施，道路交通安全規則第91條第1 款、第94條第3
    項分別訂有明文。被告駕車本應注意上述道路交通安全規定
    ，且依當時天候晴，日間自然光線，柏油道路、路面乾燥、
    無缺陷，無障礙物、視距良好等情形，並無不能注意之情事
    ，竟疏未注意之，以致肇事，致告訴人丙○○受有前開傷害
    ，其有過失甚明，且其過失與告訴人受傷之間顯有相當因果
    關係。本件事證明確，被告過失之犯行，洵堪認定，應予依
    法論科。
二、按刑法上所謂「業務」，乃指其本人直接所選擇生活上之地
    位而言（最高法院20年上字第789 號判例參照），查被告為
    水泥工，以駕駛前開自用小貨車載運工具前往工地施工，此
    經被告於本院審理時供述綦詳，其駕車行為，係有反覆繼續
    性而對人之身體、生命有危險性之行為，則其於從事駕車過
    程中，因過失與他人擦撞，致人受傷，核被告乙○○所為，
    係犯刑法第284 條第2 項前段之業務過失傷害罪。公訴意旨
    認係犯同法第284 條第1 項前段之過失傷害罪，起訴法條容
    有未洽，因基本社會事實相同，爰依法變更起訴法條。又公
    訴意旨雖於事實欄記載告訴人丙○○所騎乘之機車係與被告
    所駕車輛呈對向行駛云云，惟依據卷附之道路交通事故現場
    圖、道路交通事故調查報告表(一)、(二)、告訴人之供述及被告
    供述等情，均可推知案發時，被告所駕自用小貨車與告訴人
    所騎乘之機車係呈同向行駛，公訴意旨此部分之記載，顯係
    誤載，併此敘明。被告乙○○於肇事後即請路人打電話報警
    並將告訴人送醫急救，及向到場處理警員自首為肇事者並接
    受裁判，此有警訊筆錄記載及警員所攝顯示被告停留在肇事
    現場之相片多幀附卷可稽，被告係於職司偵查犯罪機關發現
    前自首並接受裁判，符合刑法第62條前段自首之規定，應依
    法減輕其刑。
三、原審以本件被告罪證明確而論罪科刑，固非無見，惟查，原
    審漏未審酌原聲請簡易判決處刑書所載有關被告與告訴人兩
    車相關行進方向之錯誤（如前所述），且亦未考量告訴人係
    屬從事業務之人等情，而論以刑法第284 條第1 項前段之過
    失傷害罪，顯有未合。被告即上訴人乙○○以前情置辯，雖
    無理由，然原審判決既有前開不當，本院自應將原判決撤銷
    改判。爰審酌被告駕車之過失情節、迄未與告訴人達成民事
    上和解及被告犯後態度等一切情狀，量處如主文所示之刑，
    併諭知易科罰金之折算標準，以示懲戒。
四、據上論斷，應依刑事訴訟法第455 條之1 第3 項、第369 條
    第1 項前段、第364 條、第299 條第1 項前段、第300 條，
    刑法第284 條第2 項前段、第41條第1 項前段、第62條前段
    ，罰金罰鍰提高標準條例第1 條前段、第2 條，判決如主文
    。
本案經檢察官張啟聰到庭執行職務。
中　　華　　民　　國　　94　　年　　6 　　月　　29　　日
                  刑事第五庭  審判長法　官　潘政宏
                                    法  官  邱滋杉
                                    法  官  周炳全
以上正本證明與原本無異。
本判決不得上訴。
                                    書記官  陳夏施
中　　華　　民　　國　　94　　年　　6 　　月　　29　　日
附錄本件論罪科刑法條全文
中華民國刑法第284條
(過失傷害罪)
因過失傷害人者，處六月以下有期徒刑、拘役或五百元以下罰金
，致重傷者，處一年以下有期徒刑、拘役或五百元以下罰金。
從事業務之人，因業務上之過失傷害人者，處一年以下有期徒刑
、拘役或一千元以下罰金，致重傷者，處三年以下有期徒刑、拘
役或二千元以下罰金。
